---
title: "Projeto Descriptive Analytics"
author: "Ana Luiza, Thaina Nilo e Alberto Granja"
date: "`r Sys.Date()`"
output: html_document
editor_options: 
  markdown: 
    wrap: sentence
---

```{r ler biblioteca, include=FALSE}
library(dplyr)
library(ggplot2)
```

## Importar base de dados

```{r ler dados}
df <- read.csv("ds_salaries.csv")
```

## Descrição do contexto dos dados:

A ciência dos dados é um domínio em rápido crescimento e os cientistas de dados desempenham um papel crucial na análise e interpretação de grandes volumes de dados.
À medida que esta profissão se torna cada vez mais procurada, é importante compreender os fatores que podem influenciar os salários dos Cientistas de Dados.
Esta análise foca a investigação desses fatores.
A tabela apresenta possíveis fatores que influenciam os salários dos Cientistas de Dados.
Cada observação representa um cientista de dados que respondeu a pesquisa.

### Variáveis:

• *work_year*: ano em que o salário foi pago.
• *experience_level*: nível de exeriência do trabalho durante o ano.
• EN \> Entry-level / Junior • MI \> Mid-level / Intermediate • SE \> Senior-level / Expert • EX \> Executive-level / Director • *employment_type*: tipo de vínculo empregatício.
• PT \> Part-time • FT \> Full-time • CT \> Contract • FL \> Freelance • *job_title*: título da função.
• *salary*: salário bruto.
• *salary_currency*: moeda do salário.
• *salary_in_usd*: conversão do salário em dólar (anual).
• *employee_residence*: país de residência do empregado no ano.
• *remote_ratio*: total de trabalho desempenhado remotamente (em horas).
• *company_location*: país onde está o escritório principal do empregador.
• *company_size*: tamanho da empresa considerando a quantidade de empregados.

Ajuste das variáveis categóricas para melhor entendimento e exploração dos dados

```{r tradução de dados}
df <- df %>% mutate(experience_level = case_when(experience_level == "EN" ~ "1.Junior",
                                                       experience_level == "MI" ~ "2.Pleno",
                                                       experience_level == "SE" ~ "3.Senior",
                                                       experience_level == "EX" ~ "4.Executivo"),
                          modelo_trabalho = case_when( remote_ratio == 100 ~ "Online",
                                                       remote_ratio == 50 ~ "Hibrido",
                                                       remote_ratio == 0 ~ "Presencial"),
                          employment_type = case_when(employment_type == "PT" ~ "Tempo parcial",
                                                           employment_type == "FT" ~ "Tempo integral",
                                                           employment_type == "CT" ~ "Contrato",
                                                           employment_type == "FL" ~ "Freelance"),
                          company_size = case_when(company_size == "S" ~"Pequena",
                                                   company_size == "M" ~"Media",
                                                   company_size == "L" ~"Grande")
                          )

                                                        
```

```{r descrevendo as colunas e tipos, echo = False}
str(df)
```

## Identificar se o dado é Tidy

-   Cada observação é uma linha que representa um cientista de dados que respondeu à pesquisa.
-   Cada variável é uma coluna que contém informações sobre o cientista.

Desta forma, os dados estão no padrão Tidy.

```{r amostra dos dados, echo=FALSE}
head(df)
```

```{r histograma de salarios}
options(scipen = 999)
hist(df$salary_in_usd, xlab = "salarios em dolar", ylab = "Frequência",breaks = 100)
boxplot(df$salary_in_usd, data = df, main = "Boxplot Salario em dolar", cex.axis = 0.5)                 
```

Verificado que haviam outliers no dataset, contudo, antes de pensar em removê-los é importante entendê-los.

Avaliando a distribuição das amostras por países e ordenando do menor para o maior, verifica-se que 80% do dataset trata-se de empresas localizadas nos Estados Unidos, desta forma, para análises comparativas é apropriado descartar os demais dados, de forma a evitar trabalhar com realidades de países muito diferentes e que não estão bem representados com os dados.

```{r analisar dados}
df_paises_soma <- df %>% group_by(company_location) %>%
  summarise(Amostras = n()) %>%
  arrange(-Amostras)
df_paises_soma
```

Separando as empresas dos Estados Unidos para análise.

```{r filtrar dados US}
df_us <- filter(df,company_location == "US")

#hist()
options(scipen = 999)
hist(df_us$salary_in_usd, xlab = "salarios em dolar (US)", ylab = "Frequência",breaks = 100)
boxplot(df_us$salary_in_usd, main = "Boxplot Salario em dolar (US)", cex.axis = 0.5)  
```

*Há relevância quanto a modalidade de trabalho e o salário para cada nível de experiência?*

```{r salario vs experiencia}
# Criar um gráfico de boxplot
boxplot(salary_in_usd ~ experience_level, data = df_us, main = "Boxplot Salario por nível de experiencia", cex.axis = 0.5)
```

Podemos realizar esta análise calculando o intervalo interquartil de cada nivel de experiência.

```{r calculando 1.5*IQR}

limites_outlier <- function(x){
  q1 <- quantile(x, 0.25)
  q3 <- quantile(x, 0.75)
  iqr <- IQR(x)
  inf <- q1 - 1.5*iqr
  sup <- q3 + 1.5*iqr
  resultado <- c(inf,sup)
  return(resultado)
  }

df_us <- df_us %>% group_by(experience_level)%>%
  mutate(inf = limites_outlier(salary_in_usd)[1],
         sup = limites_outlier(salary_in_usd)[2],
         outlier = case_when(salary_in_usd < inf ~ "Inferior",
                             salary_in_usd > sup ~ "Superior")
         ) 

df_outlier <- df_us %>% filter(!is.na(outlier))


df_outlier %>%
  group_by(outlier,experience_level,employment_type)%>%
  summarise(quantidade = n())

```

Observa-seq há muitos outliers nos níveis "Pleno" e "sênior".
Por este motivo, deciciu-se analisar os níveis de experiência por modelo de trabalho.

```{r modalidade vs salario / nivel, message=FALSE, warning=FALSE, paged.print=TRUE}
modalidade <- df_us %>% group_by(experience_level,modelo_trabalho) %>%
  summarise(salario_medio = mean(salary_in_usd),
            quantidade = n())
modalidade
```

Analisou-se também a média dos salários por "job title" considerando a prensença e a ausência dos outliers

```{r salario vs carreira}
jobtitle <- df_us %>%
  group_by(job_title)%>%
  summarise(quantidade = n()) %>%
  arrange(-quantidade)

jobtitle
```

```{r filtrando carreiras de interesse}
df_jobtitle_sem_outlier <- df_us %>% 
  filter(job_title %in% c("Machine Learning Engineer","Data Engineer","Data Analyst","Data Scientist") & is.na(outlier))%>%
  group_by(experience_level,job_title) %>%
  summarise(media_sem_outlier = mean(salary_in_usd))

df_jobtitle <- df_us %>% 
  filter(job_title %in% c("Machine Learning Engineer","Data Engineer","Data Analyst","Data Scientist")) %>%
  group_by(experience_level,job_title) %>%
  summarise(media_com_outlier = mean(salary_in_usd))

df_comparativo <- merge(df_jobtitle,df_jobtitle_sem_outlier) %>%
  mutate(delta = media_com_outlier - media_sem_outlier) %>%
  arrange(delta)
df_comparativo
```
